臺灣高等法院刑事判決　　　　　　 93年度上更(二)字第389號
　上　訴　人　臺灣桃園地方法院檢察署檢察官
　被　　　告　林玉霞
　選任辯護人　趙國生律師
　　　　　　　謝尚修律師
　上　訴　人
　即　被　告　戊○○
　選任辯護人　鐘律師
　上　訴　人
　即　被　告　丙○○
　　　　　　　甲○○
　　　　　　　丁○○
上列上訴人因違反廢棄物清理法案件，不服臺灣桃園地方法院91
年度訴字第574號，中華民國91年11月15日第一審判決（起訴案
號：臺灣桃園地方法院檢察署90年度偵字第16585號），提起上
訴，經判決後，由最高法院第2次發回更審，本院判決如下：
    主  文
原判決撤銷。
林玉霞未經主管機關許可，提供土地回填廢棄物，處有期徒刑壹
年，緩刑肆年。
丙○○、戊○○共同未依規定領有廢棄物處理許可文件，從事廢
棄物處理，均累犯，各處有期徒刑壹年貳月。
甲○○共同未依規定領有廢棄物處理許可文件，從事廢棄物處理
，處有期徒刑壹年 。
丁○○未依規定領有廢棄物清除許可文件，從事廢棄物清除，處
有期徒刑壹年，緩刑肆年。
    事  實
一、林玉霞（原冠夫姓為乙○○○）係桃園縣觀音鄉○○段585
    、596、597、598、599地號農地之共有人（按上開5 筆農地
    原係林玉霞之夫李萬得所有，李萬得死亡後，由林玉霞與其
    他繼承人李慶壽、李慶文、李慶章、李秋霞、李秋娥、李秋
    英、李秋芳於89年11月29日繼承，90年10月4 日完成登記，
    各取得所有權應有部分8分之1），明知上開土地未經主管機
    關許可，不得提供他人回填廢棄物。丙○○、戊○○、甲○○亦明知未向廢棄物處理之主管機關申請核發廢棄物處理許
    可文件，不得從事廢棄物之處理，竟基於處理廢棄物之共同
    犯意，由丙○○於90年間徵得林玉霞之同意，由林玉霞提供
    前開農地供丙○○回填廢棄物，丙○○即於同年9 月初某日
    ，邀集戊○○合夥處理上開事務，約定由戊○○負責現場管
    理，戊○○自90年9月27日起，以每日新台幣（下同）6,000
    元之薪資，僱用甲○○駕駛挖土機在上址回填廢棄物及整地
    ，先後自90年9 月27日起至同年月29日16時許止，以每輛車
    收取500至600元不等之價格，供年籍不詳之成年人在如附圖
    所示C 部分範圍之上開農地內傾倒由建築工地所清運，未取
    得合法收容處理場出具之實際土石方收容處理同意文件之建
    築廢棄物（含磚頭、土石或木材等，面積367 平方公尺，此
    部分係傾倒之廢棄物，另附圖所示A 部分為上開農地上先前
    既有為不詳姓名人傾倒之廢棄物，與本件無涉），及以每車
    500 元之代價向駕駛車號8E-227號之聯結車司機丁○○購得
    廢棄物磚塊後，傾倒在如附圖所示B 部分範圍之上開農地內
    ，作為地基之用（詳如後述），前後均各約十餘車，而從事
    上開廢棄物之處理行為。丁○○亦未向桃園縣政府主管機關
    申請核發領有廢棄物清除之許可證或核備文件，於90年9 月
    29日，駕駛其所有上開8E-227號聯結車，在桃園縣境內某不
    詳地點，載運建築廢棄磚塊等後，前往如附圖所示B 部分範
    圍內之上開農地上回填傾倒，而從事上開建築廢棄物之清除
    行為。嗣於90年9 月29日16時30分許，經桃園縣警察局大園
    分局草漯派出所員警會同桃園縣觀音鄉公所清潔隊隊員喬獻
    民，在上址查獲丁○○及其駕駛之上開聯結車1 部，暨甲○○使用之挖土機1部。
二、案經桃園縣警察局大園分局報請臺灣桃園地方法院檢察署檢
    察官偵查起訴。
    理  由
一、訊據被告林玉霞固不否認為上揭地號農地之共有人，並於90
    年2 月17日同意丙○○在該處回填整地；而上訴人即被告丙○○、戊○○、甲○○亦不否認於90年9 月初，丙○○邀集
    戊○○，由戊○○負責現場管理，並僱用甲○○駕駛挖土機
    在上揭地號農地上回填廢棄物及整地，並自同年9 月27日至
    29日止，供年籍不詳之成年男子傾倒磚塊、土石方及木塊；
    上訴人即被告丁○○坦承於90年9月29日駕駛其所有之8E-22
    7 號聯結車，在桃園縣境內不詳地點，前後十餘次，載運建
    築廢棄磚塊後，前往前揭農地回填傾倒，並收受戊○○每車
    500 元之代價等情，唯均矢口否認有檢察官指訴之犯行。林
    玉霞辯稱：提供土地回填廢棄物對我並無好處，我委託丙○○幫我整地，並簽立切結書，係欲依桃園縣政府函令規定回
    復上開農地之使用原狀，於整地後拿到農地證明，以利出賣
    ，不知張正中在上開土地回填廢棄物云云。戊○○辯稱：我
    不是以收廢土為常業，現場查獲的是丁○○倒下的磚頭，只
    是以磚頭鋪路作臨時便道，因為要取得農地證明才暫時回填
    磚塊云云。甲○○辯稱：我只是單純受僱將土地填平，沒有
    犯意聯絡云云。丁○○辯稱：我沒有想到載磚塊去傾倒要申
    請許可文件，法令我不清楚云云。丙○○辯稱：整個作業我
    都沒有參與，是林玉霞要我幫忙，我拜託戊○○來處理，只
    是居中介紹他們認識，其後亦只前往看過現場，不知戊○○
    在上開地上傾倒廢棄物云云。
二、經查：右揭事實，業據(一)被告林玉霞供稱：該土地是我本人
    所有，... 有請戊○○看管現場，並知提供土地供人傾倒廢
    棄物，及未經環保主管機關許可之廢棄物清除、處理許可證
    照而從業者是違法的等語（見偵查卷第19頁反面至20頁）。
    與(二)被告丙○○供稱略以：林玉霞提供我土地，我告訴樊（
    育東）去找土，... 因為我對這事不懂我兩三天後就委託被
    告樊（育東）處理，我有去過現場3、4次看過被告樊（育東
    ）讓砂石車在現場倒磚頭、土石，他在整地，我有跟被告李
    （林玉霞）講過我看到現場有挖土機司機、被告樊（育東）
    等語（見偵查卷第99至100頁、原審卷第72頁、上訴卷第56
    頁）。(三)被告戊○○供稱：觀音鄉○○段第585 地號現場負
    責人是我，向地主林玉霞承包，我與丙○○僱用甲○○使用
    挖土機從事整地工作。有倒垃圾在林玉霞土地上，因她與我
    朋友丙○○與之簽契約，我與丙○○是合夥，我在現場負責
    車子進出，我們先用磚頭把路鋪好，以後每一車子進來我們
    可以收500元到800元，如果有人要倒土，他們會利用無線電
    找到我，我告訴他們土倒何處，土有時是營建工作，有時是
    風災後土石堆營建商所搬運的、另丁○○不是我們的司機，
    他是聽到我們這裡需要磚頭就載運磚頭過來等語（見偵查卷
    第6 頁反面、第45頁反面、第99頁反面）。被告張（中正）
    是在90年9月初委託我把這5筆土地回填整平，我從90年9 月
    26、27日開始讓砂石車在現場倒廢棄物，我從9 月27日開始
    僱用被告才（廣忠）開挖土機整地，我對現場的使用情形都
    會向被告張（中正）及李（林玉霞）提，他們沒有反對，我
    讓廢棄物倒在現場，司機每車付我5、600元，磚頭的部分我
    付給司機5、600元，付錢及收錢的部份各約十幾車... 」等
    語（見原審卷第73頁）。(四)被告甲○○供稱：在現場操作挖
    土機在觀音鄉○○段第585 地號現場整地工作，查獲時不在
    場，是從90年9月27日開始受僱被告樊（育東）1日6,000 元
    ，負責把從砂石車上倒出來的土跟磚頭整平，我沒有挖掉現
    場的土石，上面原來就有凹洞，現場挖土機是我的，我在現
    場工作時沒有注意被告張（中正）有無來過，現場沒有其他
    員工，我工作這幾天總共倒了1、20 車左右等語（見偵查卷
    第16頁反面、原審卷第72頁）。及(五)被告丁○○供稱：是觀
    音鄉○○段第585 地號現場負責人戊○○叫我來倒磚塊，用
    來整地，磚頭是別人不要，請我去載運，每車付我3,000 元
    ，我再載到戊○○那裡，樊（育東）再付500 元給我等語在
    卷可稽（見偵查卷第13頁反面、第14頁、第46頁）。並經證
    人即觀音鄉公所清潔隊職員喬獻民於偵查中証稱：他們所丟
    棄之物非當地原本所存在，且含有木條、磚塊，在5 筆土地
    上皆有傾倒，是廢棄物等語（見偵查卷第98頁、第99頁）足
    資佐証。
三、依被告丙○○與被告戊○○前開供述，彼等就前揭農地之處
    理、使用情形，係屬共同處理之合夥關係，亦即由被告戊○○在上開現場負責管理，而被告丙○○除與地主即被告林玉
    霞接洽並訂立如後所述之切結書外，亦均會前往上開現場察
    看情況，足見被告丙○○係知情並參與犯罪，雖被告丙○○
    嗣改稱係將上開農地全權交予被告戊○○處理，事後發生之
    事與其無關，其係知道磚頭之事後，才去現場，並非戊○○
    在工作時到現場，否認曾見砂石車倒磚頭之事，更辯稱只是
    居中介紹林玉霞與戊○○認識而已云云（見上訴卷第200 頁
    、上更(一)卷第67頁），無非事後卸責之詞，均不足採信。
四、被告丙○○雖另辯稱：被告林玉霞係委託其整地回復原狀，
    並非從事廢棄物之處理云云；及被告林玉霞亦辯稱：係依臺
    北縣政府函示欲將農地恢復原狀，俾利事後售出，以減免利
    息之負擔，乃囑由被告丙○○將農地恢復原狀，且言明事後
    售出之仲介費用由被告丙○○取得，並非提供前開農地供丙○○傾倒廢棄物，而對於嗣後該土地遭傾倒廢棄物乙節，並
    不知情云云，並提出桃園縣政府87年9 月24日87府地用字第
    192417號函令、被告丙○○、林玉霞於90年7月23日分別書
    立之切結書影本各1份在卷為憑（見偵查卷第33、34頁、上
    更(一)卷第95頁）。惟查：
  (一)被告丙○○書立之切結書記載: 「茲本公司願依法律規定以
    乾淨土質進行乙○○○所繼承之違反編定使用經桃園縣政府
    地政單位限令回復原狀位於觀音鄉○○段585、596、597 、
    598、599地號等5 筆土地回填整地工程後交還所有權人使用
    ，惟不得以垃圾或有毒物等非法土質回填整地，若有不法行
    為願負全部責任，並賠償一切損失，口說無憑，特立據為證
    。立據人丙○○。」另被告林玉霞書立之切結書亦記載:「
    茲願將所繼承之違反編定使業經桃園縣政府地政單位限令回
    復原狀之觀音草潔段585、596、597、598、599地號等5筆土
    地，同意交由丙○○公司，以乾淨土質，依法律規定回填整
    地，本人保證僅與丙○○公司有回填整地合作契約，未與任
    何人簽訂契約，若有其他契約造成阻礙丙○○公司回填整地
    工程進行，願負全部責任，口說無憑，特立據為證。立據人
    乙○○○。」然被告林玉霞如確係委由被告丙○○恢復土地
    原狀，何以雙方未訂立契約書，詳載契約內容，包括雙方權
    利義務及費用等，而卻以簡略之切結書代之，且依被告林玉
    霞簽署之切結書內容記載: 「本人保證僅與丙○○公司有回
    填整地合作契約，未與任何人簽訂契約，若有其他契約造成
    阻礙丙○○公司回填整地工程進行，願負全部責任... 」等
    語觀之，本案如係被告丙○○單純受被告林玉霞之託整地回
    復地貌，未涉及傾倒廢土利益，被告丙○○何以唯恐前開填
    土利益遭他人均霑，而由被告林玉霞立書保證該土地未與其
    他簽訂回填整地合作契約。況被告丙○○、戊○○於前揭時
    地，若有將上開農地依前開桃園縣政府87年9 月24日87府地
    用字第192417號函令回復其農地使用原狀之真意，焉有容由
    被告丁○○駕駛車輛前來傾倒上開土石、木材、磚頭等均不
    利於農業耕作使用之建築廢棄物於其上之可能，更遑論將上
    開現場回復「農地」原狀之使用，是以被告丙○○、戊○○
    、甲○○均係利用回復上開農地使用原狀之機會，而傾倒建
    築廢棄物，並從中牟取利益之實，至為灼然。
  (二)被告林玉霞前於90年3 月20日與李興林訂立回填工程合約，
    期限自90年3 月20日起迄同年10月30日止，嗣李興林發包予
    吳德富後，吳德富在前開土地上傾倒廢土，被告林玉霞於90
    年7月13日以存證信函解除合約，90年7月28日為警查獲。90
    年7 月10日，被告林玉霞再與林勝雄訂立回填土方整地合約
    ，雙方約定由林勝雄回填「可資源回收之土方」，其後林勝
    雄亦在本件土地上傾倒事業廢棄物（營業廢棄物及工業污泥
    ），嗣遭查獲，被告林玉霞同遭移送，其後被告林玉霞在該
    案亦堅詞否認知情，並提出桃園縣政府90年3 月20日90府地
    用字第052200號函內載: 「主旨：台端就繼承土地前因違反
    編定使用擬回復原狀乙案，後如說明，請查照。說明：二、
    查本件坐落觀音鄉○○段第585地號等5筆土地，前因填倒廢
    土，經本府87年9月24日87府地用字第19241號（應為192417
    號之誤）函飭令恢復原狀在案，是以，恢復本件土地之原編
    定使用係屬土地所有人應負之公法上義務與責任... 」及回
    填土方整地合約為憑（見偵查卷第31頁），嗣後臺灣桃園地
    方法院檢察署檢察官據以採信，以被告林玉霞不知傾倒廢棄
    土石之情形為由，處分不起訴，有該署90年度偵字第12545
    、11647 號卷宗在卷可參，而本案與該案同出一轍，被告林
    玉霞就本案傾倒廢土乙節，何能再諉為不知。
  (三)參以被告丙○○於原審供稱：我有去過現場3、4次看過被告
    樊（育東）讓砂石車在現場倒磚頭、土石... ，有跟被告林
    玉霞講過我看到的情形等語（見原審卷第72頁），及被告戊○○於原審供稱：被告張（中正）是在90年9 月初委託我把
    這5 筆土地回填整平，我從90年9月26、7日開始讓砂石車在
    現場倒廢棄物，我從9 月27日開始僱用被告才（廣忠）開挖
    土機整地，我對現場的使用情形都會向被告張（忠正）及李
    （林玉霞）提，他們沒有反對等語（見原審卷第73頁），更
    見被告林玉霞對於被告丙○○、戊○○未經主管機關許可，
    在其提供之土地上回填廢棄物，事先係屬知情並允許之，而
    前開分別載有「以乾淨土質依法律規定回填整地」、「不得
    以垃圾或有毒物等非法土質回填整地」等字樣之切結書2 紙
    及棄土現場設有記載桃園縣政府前開函文內容之標示牌（見
    偵查卷第42頁反面），要乃事先為掩飾彼等犯行而製作，自
    不足據為有利於前開被告等之認定。
  (四)被告林玉霞嗣雖辯稱，其囑被告丙○○將農地恢復原狀，係
    利事後售出，以減免利息之負擔，當初曾與被告丙○○言明
    事後售出之仲介費用由被告丙○○取得云云。惟被告林玉霞
    於本院前審供稱：「（委託他人處理為何不支付代價？）丙○○說有建築乾淨的土可以回填。」戊○○是丙○○的朋友
    ，丙○○說他委託戊○○幫我整地，我跟丙○○講說土地整
    平合法取得證明後，委託他們買賣，口頭上講，沒有訂立書
    面契約，想說大家是朋友。當天有丙○○、戊○○、侯家和
    及我，在我家，是在定立切結書之前，當時我說土地是我先
    生李萬得與侯家和合夥購買（我先生3分之1，侯家和3分之2
    ，當初登記李萬得的名字，侯家和已經拿這塊地向銀行抵押
    ，借約2 千萬元，李萬得當保證人），李萬得死了之後，侯
    家和銀行貸款利息繳不出來，銀行一直催我，我無法付那些
    利息，侯家和說要賣地，但無法過戶，需要整地恢復原狀才
    能夠買賣，侯家和就說那塊地銀行借2 千萬元左右，只要能
    賣到2千萬元，超過的部分就給他們酬庸，如果賣不到2千萬
    ，他會付部分的傭金，多少錢沒有講。約中午1 點，是在賣
    茶葉的店面那裡講的。我先生的部分是3分之1，侯家和的部
    分是3分之2等語（見上訴卷第58、63、64、157、158、164
    頁）。被告戊○○於原審供稱：「... 這塊地被告林（林玉
    霞）曾跟我說主管機關要他回復農地使用的原狀，我這樣做
    是為了以後出賣，賣出的話我可以抽1%的佣金。」於本院前
    審供稱：「（你在警訊中有承認說是向地主林玉霞承包？）
    是有筆誤或口誤。」、「（你與丙○○之間怎麼約定報酬？
    ）沒有報酬。」、「（沒有報酬你會付甲○○日薪6,000 元
    ？）我幫地主取得農地適用證明之後，地主會把土地交給我
    來買賣。」、「（要賣多少錢？）2千萬元，共5,900多坪。
    」、「（是誰跟你講土地要賣的事情？）當時我們在林玉霞
    的家裡，講整地的事情，有提到土地的買賣，先決條件要取
    得農地的適耕證明，林玉霞說要2 千萬元給我們處理，侯先
    生沒有意見，傭金是超過2 千萬元的價額都是我們的，如果
    是低於2千萬元要付我們1%的傭金。」、「（低於2千萬元是
    低到多少，有沒有約定？）沒有約定。」、「（是林玉霞還
    是侯家和跟你講的？）他們是跟丙○○在講，我在茶具店聽
    到，不是正式的在談。」、「（侯家和當時說什麼？）他沒
    有直接與我對話。」等語（見原審卷第139頁、上訴卷第58
    至60、63、162至163頁）。被告丙○○於本院前審供稱：我
    委託戊○○幫忙，沒有給他報酬，因我是想幫林玉霞整地，
    但我不會那些東西，就請戊○○幫忙，我幫林玉霞，也沒有
    給我報酬，因我與她先生是好朋友，她好像要賣土地。她沒
    有委託我賣，但她有跟戊○○說找到買主的話，可以把地交
    給戊○○去賣。經質以「是誰跟你講土地要買的事情？」答
    稱：「有一天在林玉霞她家茶行，她跟我說，叫我把地整平
    ，她想賣，賣二千萬元。」、我你可以拿1%或是2%傭金，是
    乙○○○跟我講的、侯家和有在場等語（見上訴卷第62至63
    、161至162）。彼等三人就被告林玉霞對於本案傾倒廢土之
    土地，究係委由被告丙○○或被告戊○○出售乙節，矛盾不
    一，且被告林玉霞於原審具狀供稱：「被告（林玉霞）僅與
    丙○○認識，與戊○○則不認識，直至本案發生，被告受通
    知到草漯派出所之後，戊○○向其解釋，因土地鬆軟才舖磚
    塊，讓拖車可以進去云云，至此被告才知道有戊○○之人」
    等語（見原審卷第170 頁），乃事後改以上情置辯，更見不
    實。
  (五)證人侯家和於本院前審固證稱：乙○○○的先生與我是朋友
    ，桃園縣觀音鄉○○段585、596、597、598、599 地號土地
    是我與李萬得合夥買的，他10分之3，我10分之7。」、因我
    不能登記，而且只能夠登記1 個人的名字所以登記他的名字
    ，土地我有去借款，借了2 千多萬元，李萬得沒有借，利息
    我在繳，現在已經沒有再繳了。今年2 月間，有移送法院，
    現還有在傳。本來不認識丙○○、戊○○，後來在乙○○○
    她家商量要趕快把土地整理一下，打算要賣，我拜託他們趕
    快整理，我有向丙○○及戊○○他們說土地如果整理好可以
    賣，如果賣超過2 千萬元，超過的部分給他們當作傭金。約
    去年6、7、8 月間，確實時間我不是記得很清楚。合夥買土
    地沒有合夥契約，1甲地我7分，李萬得3 分。」等語（見上
    訴卷第159至161、163至164頁）。惟關於其與林玉霞之夫李
    萬得就系爭土地之合夥權利，與被告林玉霞所供不符，已有
    可疑，且侯家和即令擁有前開土地之部分權利，並曾向銀行
    貸得款項，亦不足推定被告林玉霞係為清償貸款而將前開土
    地委由被告丙○○整地俾利出賣之事實。再被告林玉霞提供
    前開土地作為被告丙○○傾倒廢棄物，究竟收取多少費用，
    雖被告林玉霞及被告丙○○堅不吐實，致無法查明。綜上所
    述，可知被告丙○○、林玉霞所謂委託整地之說辭，並不足
    以影響其等犯罪事實之認定。
五、被告丙○○、戊○○及甲○○除將其中一部分磚頭傾倒在如
    附圖所示B部分範圍上，用以當作被告丁○○駕駛上開8E-22
    F號聯結車等車輛進出傾倒上開建築廢棄物之道路地基外，
    其餘上開土石、木材、磚頭等物均散亂傾倒在如附圖所示C
    部分範圍上，再由被告甲○○駕駛上開挖土機加以推平及整
    地等情，已據原審到場進行測量勘驗，攝有上開農地之現場
    照片11紙，並有中壢地政事務所91年8 月14日土地複丈成果
    圖、桃園縣觀音鄉公所執行廢棄物清理法查核工作紀錄表及
    違反廢棄物清理法案件告發單各乙份在卷可稽（見原審卷第
    147至151頁、第153至157頁反面、偵查卷第26頁）。
六、按廢棄物清理法所稱之廢棄物，分為一般廢棄物及事業廢棄
    物二類；建築廢棄物，固屬於事業廢棄物之範圍。然依內政
    部訂頒之「營建剩餘土石方處理方案」，營建剩餘土石方之
    種類包含建築工程、公共工程及建築物拆除工程施工所產生
    之剩餘泥、土、砂、石、磚、瓦、混凝土塊。因前揭營建剩
    餘土石方，其出產至使用，均為資源利用狀態，故不以廢棄
    物認定。是以營建剩餘之廢棄土石、磚瓦等物，如依「營建
    剩餘土石方處理方案」之規範，可作為資源利用者，即不屬
    於上述廢棄物之範圍，有「營建剩餘土石方處理方案」、行
    政院環保署90年4月18日環屬廢字第0021569號函在卷可參
    （見偵查卷第28、75頁反面）。而所謂營建剩餘土石方依「
    營建剩餘土石方處理方案」規定合法處理者，均不以廢棄物
    認定一節，所指「依規定合法處理者」，乃指建築廢棄物如
    經分類後，其符合「營建剩餘土石方處理方案」規定部分，
    則可併「剩餘土石方」進入土資場（棄土場）清理，其餘有
    用資源如廢鐵、廢鋁、廢塑膠、廢木材、廢紙、廢瀝青、廢
    玻璃等可回收再利用廢棄物及其他廢棄物，均應依廢棄物清
    理法相關規定清理或再利用。而營建剩餘土石方（廢土）中
    夾雜拆除建築物之磚塊，如認定為有用資源，其中可夾雜其
    他廢棄物之比率，應視前揭處理方案認定之「土石方資源堆
    置處理場」所可容許之程度而定，有行政院環保署90年12月
    5日環屬廢字第0076887號函及上述0021569號函示可參（
    見偵查卷第28、66頁）。本件查獲當日棄置於系爭土地上之
    磚塊等物（參見偵查卷第69頁照片），據本院函詢桃園縣政
    府之結果，其中混雜廢土石、磚塊及夾雜木條，屬營建混合
    廢棄物，如未依內政部函頒之「營建剩餘土石方處理方案」
    規定辦理，即未於分類後載運至土資場或合法收容處理場所
    ，而「隨意棄置」，致污染環境者，仍為違反廢棄物清理法
    之行為，有桃園縣政府94年1月13日府環廢字第0930301050
    號函、環保署環屬廢字第0065190 號函影本附卷可稽（見上
    更(二)卷第94、157 頁），而被告林玉霞所有之系爭土地並非
    屬合法土資場，亦有桃園縣政府91年1月28日府地用字第091
    0020313 號函覆在卷（見偵查卷第89頁），則本件系爭土地
    上之磚塊等物，在未經合法處理前即傾倒於系爭土地上，屬
    違反廢棄物清理法之行為，自不待言。則縱系爭土地上遭傾
    倒之營建混合廢棄物中夾雜磚塊等物之比率，屬合法土資場
    可容許之程度，則在未送往合法土資場分類處理前，即未依
    前揭處理方案合法處理前，被告等人隨意傾倒於系爭土地上
    ，仍屬違反廢棄物清理法之行為。故本件被告丙○○、戊○○、甲○○及丁○○於右揭時地遭警查獲時，在如附圖所示
    B及C部分範圍之上開農地上回填或傾倒者，不僅均屬建築廢
    棄之土石、木材或磚頭等物，且其土石、木材或磚頭之大小
    、種類等亦未經分類篩選，而被告林玉霞所有上開農地，不
    僅均非屬合法設置之「土資場」，且被告丙○○、戊○○均
    亦未依修正前廢棄物清理法第20條之規定，向桃園縣政府主
    管機關申請核發領有廢棄物處理之許可證或核備文件，亦據
    被告供承不諱，足見被告丙○○、戊○○、甲○○、丁○○
    於前揭時地所回填或傾倒之上開土石、木材及磚頭等物，顯
    屬一般之建築廢棄物，而非屬「營建土石方資源」，亦堪認
    定。
七、被告丁○○未向桃園縣政府主管機關申請核發領有廢棄物清
    除之許可證或核備文件，於90年9月29日，駕駛其所有上開8
    E-227號聯結車，在桃園縣境內某不詳地點，以每車3,000元
    之代價，受託載運建築廢棄磚塊等後，載往如附圖所示B 部
    分範圍內之上開農地上回填傾倒，並向戊○○收取每車500
    元之費用，前後十餘車，傾倒完畢後於90年9 月29日16時30
    分許在上址為警查獲，而從事上開建築廢棄物之清除行為等
    情，除據被告丁○○迭次於警偵及審判中坦承不諱，核與被
    告戊○○、甲○○供述之情節相符，復有上開8E-227號聯結
    車之現場照片乙份在卷可稽（見偵查卷第41頁反面至42頁）
    ，按廢棄物清理法修正公布後，媒體間關於任意傾倒處理廢
    棄物之報導時有所聞，且為防止廢棄物之任意傾倒處理，乃
    有棄土證明之設，被告丁○○身為載運廢土貨車之司機，豈
    能謂無所認識，故其執此爭辯，尚無足取。惟因被告丁○○
    僅係基於個人之意思，以每車3,000 元之代價，受託載運建
    築廢棄磚塊等後，載往如附圖所示B 部分範圍內之上開農地
    上回填傾倒，難認其就被告丙○○、戊○○、甲○○從事前
    開廢棄物處理之犯行有犯意之聯絡或行為之分擔。至被告甲○○雖係受僱駕駛挖土機回填廢棄物及整地，惟其既未依法
    領有廢棄物清除許可證或核備文件，其於受僱之初，即知其
    工作內容性質，竟仍同意非法處理廢棄物，其與被告戊○○
    間顯有犯意聯絡與行為分擔至明。
八、至被告戊○○辯稱其僅於系爭農地上舖設磚塊，以利通行，
    並無傾倒廢棄物之行為，並於本院前審提出「一般廢棄物再
    利用類別及管理方式」、「從事事業廢棄物再利用及違法清
    除處理及再利用認定原則」之規定，認其舖設道路所用之磚
    塊或土石方，屬環保署公告之可供資源回收再利用之物，縱
    使違反相關規定，亦應屬行政罰範圍云云。惟本件營建混合
    廢棄物，固屬事業廢棄物，然得適用「從事事業廢棄物再利
    用及違法清除處理及再利用認定原則」僅處行政罰者，依被
    告提出之行政院環境保護署91年12月25日環署廢字第091009
    1121號令（見上更(一)卷第106 頁）內容觀之，係指違反修正
    後廢棄物清理法第39條（指90年10月24日修正公布之廢棄物
    清理法）事業廢棄物之再利用方式，此係緣於該法條並無刑
    罰則之規定，與本案涉及修正後廢棄物清理法第46條有科以
    刑罰則之規定不同，且依被告提出之令函內容三，亦規定違
    反修正後廢棄物清理法第39條情形，另有修正後廢棄物清理
    法第45條、第46條規定情形之一者，則同時移送法院科以行
    政刑罰，故本件所涉情節非屬行政罰，而屬刑罰規範之範圍
    ，當可確定。被告戊○○雖稱其僅舖設磚頭設置道路以利通
    行，惟其所接受被告丁○○傾倒之營建混合物中，除磚頭外
    ，另含有廢土石及夾雜木條，果如被告丁○○所言係為建置
    可供通行之磚道，其僅置入磚頭即可，況此亦無礙其回填廢
    棄物之事實。
九、證人及鄰地所有人曾惠民於本院前審雖證稱：系爭土地轉賣
    很多次，所有權人不知道是誰。沒有見過林玉霞。當天我報
    警，在現場有看到樊先生與一個砂石車司機。報警查獲的前
    幾天有下雨。戊○○在現場工作不會超過一個星期，他有到
    我家來拜訪我，說要整地，我叫他要把我的水溝弄好，讓水
    流通。後來是因為水沒有通才報警。以前有人堆廢土，後來
    被告等也有堆，是堆磚頭等語（見上訴卷第109頁、第114至
    115 頁），惟亦不足據為有利於被告林玉霞、戊○○之認定
    。
十、綜上所述，被告丙○○、戊○○、甲○○均未依規定領有廢
    棄物處理許可證或核備文件，從事廢棄物處理，另被告丁○○未依規定領有廢棄物清除許可證或核備文件，從事廢棄物
    清除，暨被告林玉霞未經主管機關許可，提供土地回填廢棄
    物事證至臻明確，犯行均堪認定。
十一、被告等行為後，廢棄物清理法業於90年10月24日經修正公
    布，修正前廢棄物清理法第22條第2 項相關規定改列為修正
    後廢棄物清理法第46條（93年6月2日廢棄物清理法再次修正
    公布時，本條文並未修正），並將原處罰條文「處1 年以上
    5年以下有期徒刑，得併科新臺幣1百萬元以下罰金」，提高
    為「處1年以上5年以下有期徒刑，得併科新臺幣3,000,000
    元以下罰金」，經比較新舊法結果，以舊法有利於被告等，
    應依刑法第2條第1項但書之規定，適用修正前廢棄物清理法
    第22條第2 項之規定處斷。再按修正前廢棄物清理法第20條
    規定: 「公、民營廢棄物清除、處理機構經營廢棄物之貯存
    、清除或處理業務，應列明專業技術人員與貯存清除處理之
    工具、方法、設備及場所向地方主管機關申請核發許可證。
    但從事有害事業廢棄物之貯存、清除或處理者，地方主管機
    關應先報請中央主管機關核准，始得發給許可證。」。核被
    告林玉霞所為，係犯修正前廢棄物清理法第22條第2項第3款
    之未經主管機關許可，提供土地回填廢棄物罪。被告林玉霞
    未經主管機關許可，提供土地回填廢棄物，修正前廢棄物清
    理法第22條第2項第3款既有處罰明文，即難再論以同條第4
    款之共犯罪責，附此敘明。被告丙○○、戊○○、甲○○所
    為，均係犯修正前廢棄物清理法第22條第2項第4款之未依規
    定領有廢棄物處理許可證或核備文件，從事廢棄物處理之罪
    。被告丁○○所為，係犯修正前同條款之未依規定領有廢棄
    物清除許可證或核備文件，從事廢棄物清除之罪。被告丙○○、戊○○及甲○○就前開犯罪，互有犯意聯絡及行為分擔
    ，均為共同正犯（檢察官誤載被告丁○○就被告丙○○、戊○○及甲○○所犯上開之罪問，亦有共同正犯關係，容有誤
    會）。再修正前廢棄物清理法第22條第2項第4款之未依規定
    領有廢棄物處理、清除許可文件，從事廢棄物處理、清除之
    罪，其構成要件行為顯有須持續反覆從事之本質，是以被告
    丙○○、戊○○、甲○○及丁○○等雖先後有數次擅自從事
    廢棄物處理或清除之行為亦應統攝包括之而論以單純一罪。
    又被告丙○○前於87年間因妨害公務案件，經臺灣板橋地方
    法院判處有期徒刑3 月確定，於87年6月3日以易科罰金執行
    完畢；被告戊○○亦曾於87年間因傷害等案件，分經本院判
    處有期徒刑4月及有期徒刑6月，並定其應執行為有期徒刑8
    月確定，於88年10月15日因易科罰金執行完畢，有本院被告
    全國前案紀錄表可佐，彼二人於5 年內再犯有期徒刑以上之
    本罪，為累犯，均應依刑法第47條之規定，加重其刑。
十二、原審未為詳究，就被告林玉霞部分諭知無罪之判決，尚有
    違誤，檢察官上訴意旨，執此指摘原判決此部分不當，為有
    理由，應予撤銷改判。另原審對於被告丙○○、戊○○、甲○○、丁○○部分予以論罪科刑，固非無見。惟查：(一)原判
    決就前開新舊法之比較適用後，認定被告丙○○、戊○○、
    甲○○均係犯修正後廢棄物清理法第46條第1項第4款之未依
    規定領有廢棄物處理許可證或核備文件，從事廢棄物處理之
    罪，及被告丁○○係犯修正後廢棄物清理法第46條第1項第4
    款之未依規定領有廢棄物清除許可文件，從事廢棄物清除之
    罪，尚有未洽。(二)原判決認定地主即被告林玉霞並不知情，
    即有違誤。(三)被告甲○○前於93年6 月17日違反槍砲彈藥刀
    械管制條例，經法院判處有期徒刑及罰金確定，其曾受有期
    徒刑以上刑之宣告，不得再予以緩刑，原審未及審酌，亦有
    未合。被告丙○○、戊○○、甲○○、丁○○上訴意旨，否
    認犯罪，雖無足取，但原判決既有上開可議，要屬無可維持
    ，應予撤銷改判。爰審酌被告等犯罪之動機、目的、手段及
    被告林玉霞明知前揭土地未經主管機關許可，不得提供他人
    回填廢棄物，被告丙○○、戊○○及甲○○亦均明知彼等依
    規定領有廢棄物之處理許可證或核備文件，竟由被告林玉霞
    提供土地與被告丙○○，再由被告丙○○囑託被告戊○○處
    理，而由被告戊○○出面僱請被告甲○○駕駛上開挖土機，
    於上址從事前開廢棄物之處理，已嚴重危害社會安全及衛生
    防疫工作，另被告丁○○未經主管機關許可，擅自駕車載運
    清除廢棄物，亦足以破壞自然生態環境，暨被告等犯罪後之
    態度等一切情狀，分別各量處如主文第二項至第五項所示之
    刑。查被告林玉霞、丁○○前此未曾受有期徒刑以上刑之宣
    告，有本院被告全國前案紀錄表存卷可稽，被告丁○○係因
    看於生計，受託處理、清除廢棄物，被告林玉霞係同意在自
    己土地上傾倒廢棄物，致罹刑章，惡性非重，經此科刑教訓
    ，日後當知所惕勵，而無再犯之虞，故本院認其等所受上開
    刑之宣告，均以暫不執行為適當，併諭知緩刑四年，以啟自
    新。
據上論斷，應依刑事訴訟法第369條第1項前段、第364條、第299
條第1項前段、修正前廢棄物清理法第22條第2項第3款、第4款，
刑法第2條第1項但書、第11條前段、第28條、第47條、第74條第
1款，判決如主文。
本案經檢察官黃柏齡到庭執行職務。
中　　華　　民　　國　　94　　年　　12　　月　　15　　日
　　　　　　　　　刑事第二十三庭審判長法　官  張明松
　　　　　　　　　　　　　　　　  　  法　官  趙功恆
　　　　　　　　　　　　　　　　      法　官  魏新國
以上正本證明與原本無異。
如不服本判決，應於收受送達後十日內向本院提出上訴書狀，其
未敘述上訴之理由者並得於提起上訴後十日內向本院補提理由書
（均須按他造當事人之人數附繕本）。
                                      書記官  洪秋帆
中　　華　　民　　國　　94　　年　　12　　月　　16　　日
附錄：本案論罪科刑法條全文
修正前廢棄物清理法第22條第2項：
有左列情形之一者，處一年以上五年以下有期徒刑，得併科一百
萬元以下罰金︰
一、任意棄置有害事業廢棄物者。
二、事業機構未依本法規定之方式貯存、清除、處理或再利用廢
    棄物，致污染環境者。
三、未經主管機關許可，提供土地回填、堆置廢棄物者。
四、未依第二十條規定領有廢棄物清除、處理許可證或核備文件
    ，從事廢棄物貯存、清除、處理，或未依廢棄物清除、處理
    許可證或核備文件內容貯存、清除、處理廢棄物者。
五、執行機關委託未取得許可證之公、民營廢棄物清除、處理機
    構，清除、處理一般廢棄物者；或明知受託人非法清除、處
    理而仍委託者。
六、公、民營廢棄物處理機構或執行機關未處理廢棄物，開具虛
    偽證明者。
